臺灣臺南地方法院刑事判決　　　　　　 95年度交訴字第238號
公　訴　人　臺灣臺南地方法院檢察署檢察官
被　　　告　丁○○
選任辯護人　陳文忠律師
　　　　　　蔡青芬律師
上列被告因過失致死等案件，經檢察官提起公訴（95年度偵字第
12724號），本院判決如下：
    主  文
丁○○服用酒類，不能安全駕駛動力交通工具而駕駛，處有期徒
刑貳月，減為有期徒刑壹月；又因過失致人於死，處有期徒刑壹
年，減為有期徒刑陸月；又駕駛動力交通工具肇事，致人死而逃
逸，處有期徒刑壹年貳月，減為有期徒刑柒月，應執行有期徒刑
壹年壹月。
    事  實
一、丁○○自民國九十五年八月五日十八時起至二十三時止，在
    其老闆位於臺南市○○街之住處飲用酒類後，已無法安全駕
    駛動力交通工具，詎其仍不顧大眾之行車安全，於同年八月
    六日凌晨一時許，駕駛車號五Ｋ－五六０九號自小客車，搭
    載其友人返回臺南市○○路○段住處後，駕駛上開自小客車
    沿臺南縣永康市○○路由南向北行駛，行駛至中華路與中華
    二路閃光黃燈號誌路口，本應注意車前狀況及行駛至閃光黃
    燈號誌路口處應減速慢行，並隨時採取必要之安全措施，而
    依當時情形又無不能注意之情事，竟疏未注意及此，貿然通
    過該路口，適有范忠岳騎乘車號ＺＺＺ－九一三號輕機車搭
    載莫文昌，沿中華二路由東向西行駛而來，二人因而發生碰
    撞，莫文昌因先行跳車始未受傷，范忠岳則人、車倒地，受
    有顱內出血等傷害。詎丁○○肇事後，竟未下車為必要之救
    護，逕自駕車離去，後再駕車返回現場查看時，因車頭毀損
    ，為路人發覺可疑記下車號報警處理，經警循線於同日上午
    五時三十分許，通知丁○○到案，於五時三十三分許，測得
    丁○○吐氣所含酒精成份達每公升０．三０毫克（MG/L）。
    范忠岳雖經送醫救治，仍因傷重延至九十五年八月九日上午
    六時四十四分許不治死亡。
二、案經丙○○○（即范忠岳之母）訴請臺灣臺南地方法院檢察
    署檢察官偵查起訴。
    理  由
一、訊據被告丁○○關於上揭酒後駕車、過失致人於死之犯行於
    警詢、偵查及本院審理中坦承不諱；惟矢口否認有何肇事逃
    逸犯行，辯稱伊並沒有逃逸之意思，否則也不會回到肇事現
    場，伊並有向警方自首云云。經查，證人乙○○即處理本件
    之警員於本院九十六年十二月四日審理中結證稱：「（是否
    係因證人提供車號找到被告？）是的，是證人何靜芬提供，
    我們依據車牌號碼找到被告。」、「（到現場的情形？）只
    有機車，傷者已經送醫院。」、「（證人何靜芬何時出現？
    ）我們到現場時證人已經在場，但是我是經過查訪知道被告
    。我約於凌晨二點的時候，得知肇事車輛的車號。」、「（
    之後如何處理？）我到醫院查看傷者的傷勢，通知證人何靜
    芬到派出所製作筆錄。」、「（何時查出車籍資料？）於三
    點二十分製作證人何靜芬筆錄前，就先依據證人所提供車號
    查明資料後知道被告車籍資料，車主為被告本人。」、「（
    去到現場是否有看到被告？）沒有。」、「（是否製作證人
    的筆錄後，才去找被告？）我們在三點多在製作證人筆錄的
    同時，已經有其他同事去找他，但是沒有找到。」等語（見
    本院卷第一０五、一０六頁），參以被告於警詢時供稱：「
    我於九十五年八月六日一時三十分駕駛ＳＫ－五六０九號自
    小客車沿永康市○○路由南向北直行內車道，行經永康市○
    ○路與中華二路口，突然正前方出現一部輕機車ＺＺＺ－九
    一三號，我見狀立即向左閃避，但距離太近來不及閃避，致
    我車輛右前車頭與該車不知何部位發生碰撞而肇事，我立即
    駕車往北逃離現場至中華路與中山南路口迴轉，行經肇事地
    點看救護車到場，又駕車往南離開。」、「（你發生事故後
    ，為何還要逃逸？）因為我會害怕，又因我有飲酒，所以才
    逃逸。」；並偵查中供稱：（撞到人你知不知道？）知道。
    」、「（肇事後你如何處理？）害怕就跑掉了。」（見九十
    五年度相字第一一０二號相驗卷第十四、五十二頁）；再於
    本院九十六年八月二十一日準備程序中就檢察官起訴之肇事
    逃逸犯行認罪等情（見本院卷第八十頁），足見被告於肇事
    後擅自駕車離去，亦未報警或採取適當之救治措施甚明，其
    到案前警方亦已查知被告身份並追緝中，亦與自首要件未合
    。次查，本件復有道路交通事故現場圖、道路交通事故調查
    報告表（一）（二）、酒精測定紀錄表、刑法第一百八十五
    條之三案件測試觀察紀錄表、檢察官勘驗筆錄、相驗屍體證
    明書、驗斷書各一紙及警察蒐證照片二十張附卷可資佐證。
    又按刑法第一百八十五條之三所規範之服用酒類或其他相類
    之物，不能安全駕駛動力交通工具而駕駛之公共危險行為，
    係屬抽象危險犯之規定，此種抽象危險犯係伴隨飲酒過量駕
    車之行為當然成立，亦即祇須客觀上有此行為，危險即視為
    當然存在，是否果真肇事，並不影響公共危險罪責之成立，
    然如確實因之駕車肇事，其刑責之明顯性更不待言。又飲用
    酒類後所吐氣酒精濃度超過每公升０．二五毫克或血液中酒
    精濃度超過百分之０．０五以上者不得駕車，道路交通安全
    規則第一百十四條第一款亦定有明文，查被告係在九十五年
    八月六日五時三十三分，測得其呼氣之酒精濃度為每公升０
    ．三六毫克，有卷附酒精測定紀錄表一紙可稽，參以被告撞
    及被害人范忠岳騎乘之機車等情，顯見被告酒測前逾四小時
    即九十五年八月六日一時許肇事時，已因不勝酒力而影響其
    行車判斷力及控制力，其行車控制力已減弱至不能安全駕駛
    之程度至為灼然。又按汽車行駛時，駕駛人應注意車前狀況
    ，並隨時採取必要之安全措施；汽車行駛至交叉路口時，應
    遵守燈光號誌；閃光黃燈係表示「警告」，車輛應減速接近
    ，注意安全，小心通過，道路交通安全規則第九十四條第三
    項、第一０二條第一項第一款、道路交通標誌標線號誌設置
    規則第二百十一條第一項第一款分別定有明文，被告駕車自
    應注意上述道路交通安全規定。又依附卷之交通事故調查報
    告表所載，本件肇事時、地之天候、路況、光線皆良好，則
    肇事彼時，被告並無不能注意之情事，竟疏未注意及此，而
    撞擊被害人，致被害人顱內出血而死亡，其顯有應注意能注
    意而不注意之過失責任，且被告過失與被害人之死亡結果間
    ，復具有相當因果關係。另本件先送台灣省台南區車輛行車
    事故鑑定委員會鑑定，鑑定結果略謂：「一、丁○○酒醉駕
    駛小客車，行經設有閃光黃燈號誌岔路口，未注意車前狀況
    ，未減速慢行，為肇事主因。二、范忠岳駕駛輕型機器腳踏
    車，行經設有閃光紅燈號誌肇事岔路口，支線道車於路口停
    等不當，為肇事次因。」；嗣再送台灣省車輛行車事故覆議
    鑑定委員會覆議竟見略謂：「范忠岳夜晚駕駛重機車，行經
    閃光紅燈號誌交岔路口支線道未暫停讓幹線道直行車先行；
    與丁○○夜晚酒精濃度超過法定值（測試值為0.36MG/L，惟
    距肇事時間已超過四小時）駕駛自小客車，行經閃光黃燈號
    誌交岔路口未減速接近注意安全小心通過，同為肇事原因。
    另丁○○肇事後駛離現場，有違規定。」等情，核與前揭論
    證結果並無齟齬，有各該鑑定意見書及函文在卷可稽（見本
    院卷第三十九、五十七頁），自可供本院參考，雖被害人就
    本件同有肇事原因，惟此乃民事損害賠償責任應否過失相抵
    之問題，於被告刑事責任之認定不生影響，附此敘明。末按
    刑法第一百八十五條之四之駕駛動力交通工具，肇事致人死
    傷逃逸罪，係以處罰肇事後逃逸之駕駛人為目的，俾促使駕
    駛人於肇事後能對被害人即時救護，以減少死傷，是該罪之
    成立，祇以行為人有駕駛動力交通工具肇事，致人死傷而逃
    逸，且行為人亦知悉肇事之事實為已足，至行為人是否知悉
    或確認有人死傷，則非所問，迭據最高法院著有判決闡釋明
    確，從而，被告於肇事後擅自駕車離去，亦未報警或採取適
    當之救治措施，自應負刑法之駕駛動力交通工具肇事致人死
    而逃逸之罪責。綜上，被告自白酒後駕車、過失致人於死部
    分核與事實相符，另肇事逃逸部分所辯顯係卸責之詞，不足
    採信，事證明確，其犯行應足認定。
二、核被告所為，係犯刑法第一百八十五條之三之服用酒類，不
    能安全駕駛動力交通工具而駕駛罪、第二百七十六條第一項
    之過失致人於死罪、第一百八十五條之四駕駛動力交通工具
    肇事致人死而逃逸罪。又被告前後一段時間在不能安全駕駛
    之狀態下駕駛前揭車輛之行為，係於密切接近時間與地點實
    施，侵害同一公眾行車安全之社會法益，各行為之獨立性極
    為薄弱，依一般社會健全觀念，在時間差距上，難以強行分
    開，刑法評價上，以視為數個舉動之接續施行，合為包括之
    一行為予以評價，較為合理，應認係包括之一罪，而屬接續
    犯。再被告酒醉駕車，因而致人死亡，應依道路交通管理處
    罰條例第八十六條第一項規定，就其所犯過失致死罪部分加
    重其刑。被告所犯上開三罪，犯意各別、行為互殊，應予分
    論併罰。爰審酌本件交通事故係因被告過失所致，肇事後復
    未協助救護、旋即逃逸，罔顧他人生命、身體，其一時疏忽
    釀禍致人於死，除被害人橫死之慘痛外，其家屬與之天人永
    隔誠為至悲，肇事後亦未與被害人家屬達成民事和解賠償其
    損害、被害人同有肇事原因、被告距肇事已逾四小時之酒精
    濃度測試值及犯罪後態度等一切情狀，各量處如主文所示之
    刑，又查本件被告所為上揭犯行，其犯罪時間均在九十六年
    四月二十四日以前，且無中華民國九十六年罪犯減刑條例第
    三條規定不予減刑之情形，依同條例第二條第一項第三款各
    減其刑期二分之一，並定應執行之刑。
據上論斷，應依刑事訴訟法第二百九十九條第一項前段，中華民
國九十六年罪犯減刑條例第二條第一項第三款、第七條、第十條
第一項，道路交通管理處罰條例第八十六條第一項，刑法第一百
八十五條之三、第一百八十五條之四、第二百七十六條第一項、
第五十一條第五款，刑法施行法第一條之一，判決如主文。
本案經檢察官甲○○到庭執行職務
中　　華　　民　　國　　96　　年　　12　　月　　18 　日
　　　　　　　　　   交通法庭   審判長 法　官　陳顯榮
                                       法  官  柯顯卿
                                       法  官  鍾邦久
以上正本證明與原本無異。
如不服本判決應於收受本判後10日內向本院提出上訴書狀，並應
敘述具體理由。如未敘述上訴理由者，應於上訴期間屆滿後20日
內向本院補提理由書狀（均須按他造當事人之人數附繕本）「切
勿逕送上級法院」。
  　　　　　　　　　　　      　　　　書記官　陳慧玲
中　　華　　民　　國　　96　　年　　12　　月　　18 　日
附錄本件論罪科刑依據之法條：
中華民國刑法第185條之3（醉態駕駛罪）
服用毒品、麻醉藥品、酒類或其他相類之物，不能安全駕駛動力
交通工具而駕駛者，處1年以下有期徒刑、拘役或3萬元以下罰金
。
中華民國刑法第276條第1項（過失致死罪）
因過失致人於死者，處 2 年以下有期徒刑、拘役或 2 千元以下
罰金。
中華民國刑法第185條之4（肇事遺棄罪）
駕駛動力交通工具肇事，致人死傷而逃逸者，處 6 月以上 5 年
以下有期徒刑。
